最高法院刑事判決　　　　　　　九十四年度台非字第一四二號
　　上　訴　人　最高法院檢察署檢察總長
　　被　　　告　甲○○
　　　　　　　　　　　　之3號.
　　　　　　　　　　　 （另案在台灣嘉義監獄執行中）
上列上訴人因被告違反麻醉藥品管理條例案件，對於台灣台南地
方法院中華民國八十七年二月十六日第一審確定判決（八十六年
度易字第三一七六號，起訴案號：台灣台南地方法院檢察署八十
六年度偵字第八三六五號），認為違法，提起非常上訴，本院判
決如下：
    主  文
原判決撤銷。
甲○○非法吸用化學合成麻醉藥品，處有期徒刑柒月。
    理  由
非常上訴理由稱：「按判決不適用法則或適用不當者，為違背法
令，刑事訴訟法第三百七十八條定有明文。復按刑法第四十七條
規定之累犯，必須曾受有期徒刑之執行完畢，或受無期徒刑或有
期徒刑一部之執行而赦免後，五年以內再犯有期徒刑以上之罪者
為限，始得加重其刑。所謂執行完畢，除在監獄執行期滿者外，
如為假釋出獄，須在無期徒刑滿十五年，或在有期徒刑所餘刑期
內，未經撤銷假釋者，其未執行之刑，始以已執行論。若為二以
上有期徒刑併執行時，假釋所定最低應執行之期間，合併計算之
；其所餘刑期（即假釋期間），亦應合併計算，必於該期間內未
經撤銷假釋，未執行之刑，始以已執行論。從而，不論假釋出獄
前所執行之期間是否已逾其中任一有期徒刑之刑期，亦不論嗣後
其假釋有無被撤銷，在假釋期間內，均應認有期徒刑尚未執行完
畢，則其於執行逾其中任一有期徒刑之刑期後五年內之假釋期間
，再犯有期徒刑以上之罪者，仍不應論以累犯。此就刑法第七十
九條第一項、第七十九條之一第一項、第三項觀之自明（參見最
高法院九十一年度台非字第一四四號判決）。本件被告甲○○前
於民國八十年一月至四月八日之間，連續施打毒品，經台灣高雄
地方法院於八十年十二月十六日以八十年度訴字第一二二四號刑
事判決判處有期徒刑三年六月確定。嗣被告於八十一年二月三日
至同年四月十二日之間，又犯連續施打毒品及竊盜二罪，經同法
院於八十一年八月二十五日以八十一年度訴字第一九一三號判決
判處有期徒刑三年六月及八月，並定應執行刑有期徒刑四年確定
。此二案先後經台灣高雄地方法院檢察署囑託台灣台南地方法院
檢察署代為執行。被告於八十一年四月十五日入監執行前案，旋
於八十二年二月六日（簽發執行指揮書，自八十四年十月十三日
起）接續執行後案，執行完畢日期為八十八年十月十日，惟被告
於八十三年十二月十六日經假釋出監，此有台灣台南地方法院檢
察署八十一年度執助字第二五一號、八十二年度執助字第一○一
號執行卷及被告前案紀錄表可稽。則被告於八十六年三月三十一
日或前三、四日間更犯本件非法吸用化學合成麻醉藥品罪時，猶
在前述二案假釋期間之內，即該二案之宣告刑尚未執行完畢，依
首開說明，即不得論以累犯。詎原判決誤以前述八十年度訴字第
一二二四號判決論處被告之罪刑，已於八十四年十月十二日執行
完畢，而論處被告累犯罪刑，自有判決適用法則不當之違法。案
經確定，且於被告不利，爰依刑事訴訟法第四百四十一條、第四
百四十三條提起非常上訴，以資糾正。」等語。
本院按：受有期徒刑之執行完畢，或受無期徒刑或有期徒刑一部
之執行而赦免後，五年以內再犯有期徒刑以上之罪者，方為累犯
，此觀刑法第四十七條規定甚明。又刑法第七十九條之一第一項
規定：「二以上徒刑併執行者，第七十七條所定最低應執行之期
間，合併計算之。」同條第三項規定：「依第一項規定合併計算
執行期間而假釋者，前條第一項規定之期間，亦合併計算之。」
則在併合執行之情形，經許其假釋出獄者，其報請許可假釋所須
最低應執行之期間，既合併計算；且假釋期間（即殘刑期間），
亦合併計算之，其期間即無從區分。從而，不論假釋出獄前所執
行之期間是否已逾其中任一罪之刑期，亦不論嗣後其假釋有無被
撤銷，在假釋期間內，均應認為尚未執行完畢。其於執行逾其中
任一罪之刑期後五年內之假釋期間，再犯有期徒刑以上之罪者，
不應論以累犯。本件被告甲○○曾於八十年間因連續施打毒品案
件，經台灣高雄地方法院於八十年十二月十六日以八十年度訴字
第一二二四號刑事判決判處有期徒刑三年六月確定，刑期自八十
一年四月十五日起，原應至八十四年十月十二日止；嗣又於八十
一年間因連續施打毒品及竊盜案件，經同法院於八十一年八月二
十五日以八十一年度訴字第一九一三號刑事判決判處有期徒刑三
年六月及八月，並定應執行刑有期徒刑四年確定，自八十四年十
月十三日起接續執行，合併計算執行期間，惟執行至八十三年十
二月十六日縮短刑期假釋出獄，刑期應至八十八年十月十日始屆
滿。然被告於假釋中更犯本件之罪，經法務部於八十七年六月十
七日核准撤銷假釋，應執行殘刑四年九月六日，有台灣台南地方
法院檢察署刑案資料查註紀錄表、檢察官執行指揮書及撤銷假釋
之文件等可稽（見台灣台南地方法院檢察署八十六年度他字第三
二五號卷第八頁、八十六年度偵字第八三六五號卷第二頁；台灣
台南地方法院檢察署八十一年度執助字第二五一號執行卷第十四
頁、八十二年度執助字第一○一號執行卷第十一頁、八十七年度
執更字第一二四一號執行卷第二至十九頁）。則被告於八十六年
三月間非法吸用安非他命而為本件犯罪時，係在假釋中更犯罪，
前揭接續執行之案件，均未執行完畢。原判決誤認被告於八十年
間因連續施打毒品所處有期徒刑三年六月已於八十四年十月十二
日執行完畢，而於本件適用刑法第四十七條論被告為累犯，並加
重其刑，自有適用法則不當之違法。案經確定，且不利於被告，
非常上訴意旨執以指摘，洵有理由，應由本院將原判決撤銷，改
判如主文第二項所示，以資救濟。又毒品危害防制條例雖於八十
七年五月二十日修正公布，同年月二十二日生效，將安非他命列
為第二級毒品，施用第二級毒品者，依同條例第十條第二項規定
處罰，但非常上訴程序，係代替原審就其裁判時應適用之法律而
為裁判，原審判決時，上開條例尚未修正公布，自仍應適用原審
裁判時應適用之法律，併此敘明。
據上論結，應依刑事訴訟法第四百四十七條第一項第一款但書，
麻醉藥品管理條例第十三條之一第二項第四款，判決如主文。
中　　華　　民　　國　九十四　年　　六　　月　 十六 　日
                      最高法院刑事第十二庭
                          審判長法官  謝　俊　雄
                                法官  陳　世　雄
                                法官  蘇　振　堂
                                法官  吳　信　銘
                                法官  徐　文　亮
      本件正本證明與原本無異
                                      書  記  官
中　　華　　民　　國　九十四　年　　六　　月　 二十 　日
                                                      Ｃ
附錄適用法條：
麻醉藥品管理條例第十三條之一第二項第四款
違反前條之規定，其屬於第二條第四款之麻醉藥品者，依左列規
定處罰：
四、非法施打、吸用者，處三年以下有期徒刑、拘役或一萬元以
下罰金。
